臺灣板橋地方法院交通事件裁定　　　　96年度交聲字第1632號
原處分機關　交通部公路總局臺北區監理所蘆洲監理站
異　議　人
即受處分人　甲○○
上列異議人因違反道路交通管理處罰條例案件，對於交通部公路
總局臺北區監理所蘆洲監理站民國96年10月11日北監蘆字第裁46
-C00000000號所為之裁決處分（原舉發案號：臺北縣政府警察局
96年7 月18日北縣警交字第C00000000 號），聲明異議，本院裁
定如下：
    主  文
原處分撤銷。
廖峻毅汽車駕駛人，行經有燈光號誌管制之交岔路口闖紅燈，處
罰鍰新臺幣壹仟捌佰元，並記違規點數參點。
    理  由
一、原處分意旨略以：異議人即受處分人廖峻毅於民國96年8 月
    15日下午3 時42分許，騎乘車號NS6-162 號重型機車，行經
    臺北縣三重市○○路○ 段30巷與大勇街口時，因行經有燈光
    號誌管制之交岔路口闖紅燈之違規行為，經警掣單舉發，原
    處分機關乃依道路交通管理處罰條例第53條第1 項規定，裁
    處罰鍰新臺幣1,800 元。
二、異議意旨略以：異議人於前揭時間由三重往蘆洲方向行駛至
    臺北縣三重市○○路○ 段30巷與大勇街口之T 型路口時，當
    時左方大勇街的號誌正好變換為紅燈，異議人即起步行駛，
    以當日號誌運作正常，大勇街的號誌為紅燈時，異議人行向
    的號誌即應為綠燈，且舉發員警亦未能提出舉發照片，為此
    聲明異議，請求撤銷原處分云云。
三、按汽車駕駛人（包括機器腳踏車），行經有燈光號誌管制之
    交岔路口闖紅燈者，處新臺幣1,800 元以上5,400 元以下罰
    鍰，並記違規點數3 點，道路交通管理處罰條例第53條第1
    項、第63條第1 項第3 款分別定有明文。
四、經查：
  (一)本件異議人即受處分人廖峻毅於96年8 月15日下午3 時42分
    許，騎乘車號NS6-162 號重型機車，行經臺北縣三重市○○
    路○ 段30巷與大勇街口時，因闖紅燈之違規行為，經臺北縣
    政府警察局員警以北縣警交字第C00000000 號通知單舉發一
    情，有臺北縣政府警察局北縣警交字第C00000000 號舉發違
    反道路交通管理事件通知單影本1 件在卷可稽。
  (二)異議人雖以前開情詞置辯，然證人即負責舉發之臺北縣政府
    警察局三重分局大有派出所員警乙○○到庭證稱：本件舉發
    單是我開立的，舉發路口是T 字型路口，當天我是服巡邏勤
    務，距離路口約50公尺，當時異議人行進的路口號誌是紅燈
    ，其他的車輛都已經停下來等紅燈，異議人還是騎過來，所
    以我就攔停異議人，當時我確實有看到異議人行向的號誌是
    紅燈等語（見本院96年10月31日訊問筆錄第2 頁），以證人
    乙○○係臺北縣政府警察局三重分局大有派出所之警員，平
    日職司犯罪偵查及道路交通管理、維護交通秩序之指揮稽查
    等工作，其與異議人間，素昧平生又無怨隙，殊無甘冒偽證
    罪責，故為不實舉發之理由存在；輔以異議人於本院訊問時
    亦自承：我看到左邊路口的號誌已經跳紅燈，所以我才騎出
    去，我自己這邊行向的號誌因為在我的正上方，所以我沒看
    到等語，足見異議人並非係看見其行向號誌轉換為綠燈後始
    起步行駛，而係見到左方大勇街之號誌轉換為紅燈即起步行
    駛，以現今路口交通號誌燈相之轉換，為避免在燈號轉換之
    際發生危險，均會有秒差之設計，亦即在一方之號誌轉換為
    紅燈後，另一方之號誌並不會同時轉換為綠燈，而係會等待
    數秒鐘後再轉換為綠燈，是異議人當時既係行駛在臺北縣三
    重市○○路○ 段30巷上，其自應遵循力行路上之號誌指示，
    自不得僅因大勇街上之號誌已經轉換，即不顧力行路上之號
    誌仍為紅燈即遽行起步行駛；再者，考量交通違規行為又多
    屬迅速、稍縱即逝及不可回復等特性，舉發機關或原處分機
    關若能提出更多之法定證據方法，例如人證、書證、物證等
    證據資料以供司法審查之交通法庭加以判斷該交通違規行為
    之存否，自屬允當，惟若因前揭交通違規行為特性而無法提
    供更多相關之書證、物證時，則舉發員警於司法審查之訴訟
    程序上立於證人之地位而證述其當時親身目擊及見聞之交通
    違規行為經過，亦屬於法定證據方法之一之人證證述，於法
    亦不有違，並不以提出採證照片為唯一之證據方法，至於舉
    發員警立於證人之地位所為之證述是否可採，此乃交通法庭
    依經驗及論理法則判斷其證明力為何而得否採擇之心證層次
    ，斷不可以舉發員警作為證人之所述，因不可能反於其先前
    所為舉發而認均不可採，而全盤否定其立於證人地位所為之
    陳述。故於本件中，舉發員警乙○○於本院審理中既已居於
    證人之地位具結陳述其所親身目擊及見聞本件異議人騎乘上
    開重型機車在臺北縣三重市○○路○ 段30巷口與大勇街口有
    闖紅燈之違規行為，其證言應屬可信，亦如前述，當不能僅
    以舉發員警未能提出採證照片即謂本件並無證據足資證明異
    議人確有本件違規行為。是異議人所辯，均無可採，異議人
    確於前揭時、地騎乘上開重型機車闖紅燈之違規事實，自堪
    認定。
五、從而，本件異議人前開違規事證已足堪認定，異議人之異議
    為無理由，惟汽車駕駛人有違反道路交通管理處罰條例第53
    條第1 項之行為者，除依原條款處罰鍰外，並應記違規點數
    3 點，道路交通管理處罰條例第63條第1 項第3 款定有明文
    ，原處分機關漏未依據前開規定，併予裁處記違規點數3 點
    ，於法自有未洽。是本件異議人聲明異議雖無理由，惟原處
    分既有前述違法之處，自應由本院以裁定將原處分經聲明異
    議部分撤銷，另行裁處如主文。
據上論斷，應依道路交通案件處理辦法第20條，裁定如主文。
中　　華　　民　　國　　96　　年　　10　　月　　31　　日
                      交通法庭  法  官        曾淑娟
以上正本證明與原本無異。
如不服本裁定應於送達後5日內向本院提出抗告狀。
                                書記官        林伯文
中　　華　　民　　國　　96　　年　　11　　月　　2 　　日
